臺灣臺北地方法院民事判決　　　　　　　　　　　　　九十二年度保險字第五一號
　　原　　　告　丙○○
　　訴訟代理人　甲○○
　　被　　　告　國泰人壽保險股份有限公司
　　法定代理人　乙○○
　　訴訟代理人　賴盛星律師
　　複 代 理人　何淑媛律師
右當事人間請求給付保險金事件，於民國九十二年十月二十一日言詞辯論終結，本院
判決如左：
    主      文
原告之訴及假執行之聲請均駁回。
訴訟費用由原告負擔。
    事實及理由
一、原告主張：原告於民國八十五年五月十三日，向被告投保保險單號碼第0000
    000000號「國泰美滿人生三一二終身壽險」，保險金額新台幣（下同）一
    百萬元，並附加國泰溫心住院日額保險附約保險金額一千元、國泰平安保險附約
    000000000號「國泰龍鳳育英壽險」，保險金額一百萬元，並附加國泰
    溫心住院日額保險附約保險金額五百元、國泰平安保險特約住院保險金額五百元
    。原告雖因八十六年間經營事業失利，引發精神壓力過重，需賴鎮定劑安定心神
    ，偶有過量服用之情形發生而求診，於九十年七月間經診斷為精神分裂症，但原
    告並無自我毀滅行為及自殺意圖。嗣原告於九十年九月二十八日，在原告住處，
    因口渴而誤飲樣式與礦泉水十分相似並放置於廚房冰箱邊牆角之甲基巴拉松農藥
    ，致有機磷中毒受傷住院治療六十八天，原告乃檢具相關資料向被告申請理賠，
    詎被告拒絕給付，為此依保險契約，訴請被告給付住院醫療保險金共計五十二萬
    六千元等語。並聲明：(一)被告應給付原告五十二萬六千元，及自起訴狀繕本送達
    被告翌日即九十二年三月二十一日起至清償日止按週年利率百分之五計算之利息
    。(二)願供擔保請准宣告假執行。
二、被告則以：原告係故意飲用巴拉松農藥自殺致中毒住院，非因遭受外來突發之意
    外傷害所致，且係因原告之故意行為所引起，為系爭國泰溫心住院日額保險附約
    第十九條第一款、國泰平安保險附約第二十一條第二款之除外責任事項，被告並
    無給付住院醫療保險金之責任等語，資為抗辯。
三、原告主張其於八十五年五月十三日，以其自身為被保險人，向被告投保保險單號
    碼第0000000000號「國泰美滿人生三一二終身壽險」，保險金額一百
    萬元，並附加國泰溫心住院日額保險附約保險金額一千元、平安保險特約住院保
    險金額二千元；原告又於八十六年四月二十五日，以其自身為被保險人，向被告
    投保保險單號碼第0000000000號「國泰龍鳳育英壽險」，保險金額一
    百萬元，並附加國泰溫心住院日額保險特約保險金額五百元、國泰平安保險特約
    機磷中毒而住院治療之事實，業據其提出保險單二紙、秀傳紀念醫院診斷證明書
    、行政院國軍退除役官兵輔導委員會台中榮民總醫院診斷證明書、行政院衛生署
    雲林醫院、台灣省立新營醫院診斷證明書、杏林醫院診斷證明書各一紙為證，並
    為被告所不爭執，自堪信為真實。
四、至原告主張其因口渴而誤飲樣式與礦泉水十分相似之甲基巴拉松農藥，則為被告
    所否認，並辯稱：原告故意飲用巴拉松農藥自殺致中毒住院，並非意外傷害事故
    ，且係原告之故意行為等語。是本件兩造主要之爭執點為：(一)原告是否符合「國
    泰溫心住院日額保險附約」、「國泰平安保險附約」約定之保險範圍？(二)如屬保
    險範圍內，是否有除外責任之事由？
五、本件首應審酌者為，本件是否符合系爭國泰溫心住院日額保險附約、國泰平安保
    險附約約定之保險範圍，而得據以請求住院醫療保險金？
  (一)按當事人主張有利於己之事實，就其事實有舉證之責任，民事訴訟法第二百七十
    七條定有明文。又民事訴訟如係由原告主張權利者，應先由原告負舉證之責，若
    原告先不能舉證，以證實自己主張之事實為真實，則被告就其抗辯事實即令不能
    舉證，或其所舉證據尚有瑕疵，亦應駁回原告之請求。次按兩造所立保險契約所
    附國泰溫心住院日額保險附約第十條約定：「被保險人於本附約有效期間內因罹
    患疾病或蒙受意外傷害事故，並於醫院接受住院治療者，本公司按該被保險人投
    保之『住院醫療保險金日額』乘以該被保險人實際住院日數，給付『住院醫療日
    額保險金』，但每次保險事故的給付日數以九十日為限。」、國泰平安保險附約
    附加醫療保險金條款第一條約定：「被保險人於本附約有效的保險期間內遭受第
    二條約定的意外傷害事故，自意外傷害事故發生之日一百八十日以內，於醫院或
    診所接受住院治療者，．．．。」，有被告提出原告不爭執其真正之國泰溫心住
    院日額保險附約、國泰平安保險附約各一份在卷可稽。足見依系爭保險契約，係
    以被保險人於保險契約有效期間內，遭遇外來突發的意外傷害事故，致其身體蒙
    受傷害因而住院治療為前提，保險人始負給付意外傷害事故住院醫療保險金之責
    任。是原告應就其於九十年九月二十八日遭受意外傷害事故致身體蒙受傷害之有
    利事實，負舉證之責。
  (二)本件原告主張其於九十年九月二十八日因口渴欲飲用礦泉水時，誤取農藥飲用云
    云，為被告所否認。原告主張其誤飲農藥之事實，固聲請訊問證人丁○○及提出
    農藥之照片一張為證，但其嗣已捨棄訊問證人丁○○（見本院卷一一六頁，九十
    二年九月十六日言詞辯論筆錄）。經查：1.就原告所提出之農藥照片（見本院卷
    第八十頁）觀之，其包裝瓶上蓋為紅色，瓶身以大字明顯標示「正豐松（紅色字
    體）甲基巴拉松．．．」等字，且有農作物及類似昆蟲或果實之圖案，在字體及
    圖案之上、下方各有二條紅色、綠色之線條，與市面上之礦泉水盛裝容器及標示
    有極明顯之差異，原告當時為三十五歲且識字之成年人，衡諸常情，當不致發生
    誤飲；2.而依原告所述，上揭農藥係放置在原告住處之廚房冰箱邊牆角（參見本
    院卷第七二頁），然礦泉水係放置於冰箱（參見本院卷第六頁），何以原告欲取
    用冰箱內之礦泉水，卻會彎下身體而誤取放在牆角地上之農藥，與常情不合。且
    原告主張其飲用農藥及倒地之位置為廚房冰箱旁（參見本院卷第六頁），與原告
    之妻於九十年九月二十九日警訊時所述：在客廳內誤食農藥等語（參見本院卷第
    六三頁，雲林縣警察局斗六分局斗六派出所偵訊筆錄）亦有不符。3.況甲基巴拉
    松農藥有明顯之顏色（藍綠色或褐色），且帶有強烈刺鼻臭味，一打開極易聞到
    可資區別其非礦泉水，且一入口腔即會產生燒灼感，衡諸常情，應不致發生誤飲
    ，縱若誤飲第一口，必會在該液體一接觸口腔時，立即將之吐出，然參諸原告就
    醫時之病歷，記載原告吞食半瓶甲基巴拉松之情，有洪揚醫院病歷內容摘要、財
    團法人彰化基督教醫院急診病歷、秀傳紀念醫院病歷摘要、行政院國軍退除役官
    兵輔導委員會台中榮民總醫院急診部檢查報告在卷可參（本院卷第四九至五四頁
    ），原告復未舉證證明其僅喝第一口農藥即未再繼續飲用，亦未舉證其當時係在
    何種異於常人之特殊情況下而發生誤飲，是原告主張其因誤飲農藥之意外傷害事
    故而中毒云云，並不足採。
  (三)綜上所述，原告既不能舉證證明其飲用農藥中毒住院治療係因遭遇外來突發之意
    外傷害事故所致，自與兩造間所訂國泰溫心住院日額保險附約、國泰平安保險附
    約，所約定給付住院醫療保險金係以遭遇外來突發的意外傷害事故，致其身體蒙
    受傷害因而住院治療之要件不符，是被告抗辯其無給付醫療保險金之責等語，應
    屬可採。
六、從而，原告依保險契約，請求被告給付醫療保險金共計五十二萬六千元，及自起
    訴狀繕本送達被告翌日即九十二年三月二十一日起至清償日止按週年利率百分之
    五計算之利息，為無理由，應予駁回。
七、原告之訴已經駁回，其假執行之聲請已失所附麗，應併駁回之。
八、因本件為判決之基礎已臻明確，兩造其餘攻擊防禦方法含被告所為除外責任事項
    之抗辯及舉證等，均與本件之結論無礙，爰不再一一論述，附此敘明。
九、結論：本件原告之訴為無理由，依民事訴訟法第七十八條，判決如主文。
中　　　華　　　民　　　國　　九十一　　年　　　十一　　　月　　　七　　日
                                            民事第五庭法      官　羅富美
右為正本係照原本作成
如對本判決上訴，須於判決送達後廿日內向本院提出上訴狀
中　　　華　　　民　　　國　　九十一　　年　　　十一　　　月　　　十　　日
                                                      法院書記官　郭錦賢
